【裁判字號】    95,交聲,1309
【裁判日期】    951012
【裁判案由】    交管條例聲異
【裁判全文】
臺灣板橋地方法院交通事件裁定        95年度交聲字第1309號
原處分機關  交通部公路總局臺北區監理所
異  議  人
即受處分人  甲○○
上列受處分人即異議人因違反道路交通管理處罰條例案件，對於
交通部公路總局臺北區監理所民國95年6 月16日為之北監自裁字
第裁40-A00000000號裁決處分，聲明異議，本院裁定如下：
    主  文
異議駁回。
    理  由
一、原處分意旨略以：異議人甲○○所有之車牌號碼7T-1697 號
    自用小客車，於民國95年4 月23日下午4 時31分許，行經臺
    北市○○○道與雙園街交岔路口時，因該路段速限為時速50
    公里，竟以時速79公里之速度超速行駛（超速29公里），經
    臺北市政府警察局萬華分局交通分隊以固定式測速照相設備
    測定超速後，掣單逕行舉發，並經原處分機關即交通部公路
    總局臺北區監理所依修正前違反道路交通管理處罰條例第40
    條第1 項規定，裁處罰鍰新台幣（下同）1,900 元，並依同
    條例第63條第1 項第1 款規定，記違規點數1 點，
二、異議意旨略以：經異議人比對先前在同一地點被舉發的照片
    ，發現在兩次拍攝的時間中，前次遭舉發之時速為61公里，
    連續拍攝之兩張照片顯示之車輛前進距離較長，而本次遭舉
    發之時速為79公里，連續拍攝之兩張照片顯示之車輛前進距
    離卻較短，根本違反車速快則行進距離應較長的科學法則，
    顯見本件舉發採證照片有所謬誤，不足以作為裁罰之依據。
    且異議人曾向萬華分局提出申訴，但該局僅空口強調「照相
    器材運作正常」，並沒有提出其他足以反駁上述科學論點之
    證據，實無法令人信服，為此不服原裁決處分，爰聲明異議
    ，請求撤銷原處分。
三、按道路交通管理處罰條例第40條業於95年7 月1 日修正公布
    施行，修正前道路交通管理處罰條例第40條第1 項、第63條
    第1 項第1 款規定，汽車駕駛人，行車速度，超過規定之最
    高時速，或低於規定之最低時速，或裝用測速雷達感應器者
    ，處1,200 元以上2,400 元以下罰鍰，並記違規點數1 點，
    而依修正後道路交通管理處罰條例第40條、第63條第1 項第
    1 款規定，汽車駕駛人行車速度，超過規定之最高時速，或
    低於規定之最低時速，除有第43條第1 項第2 款情形外，處
    1,200 元以上2,400 元以下罰鍰，並記違規點數1 點，是修
    法前後對於汽車駕駛人行車速度，超過規定之最高時速違規
    行為之規定，罰鍰數額並未變動。惟按行為後法律或自治條
    例有變更者，適用行政機關最初裁處時之法律或自治條例；
    但裁處前之法律或自治條例有利於受處罰者，適用最有利於
    受處罰者之規定，行政罰法第5 條定有明文。而本件違規行
    為發生時（95年4 月23日）及原處分機關之最初裁決時（95
    年6 月16日），均在該條例修正施行之前，揆諸前揭規定，
    應適用修正前之規定，是本件尚無新舊法比較適用問題，合
    先敘明。查：
(一)、異議人甲○○所有之車牌號碼7T-1697 號自用小客車，於95
    年4 月23日下午4 時31分許，行經臺北市○○○道與雙園路
    交岔路口時，因經臺北市政府警察局萬華分局交通分隊以固
    定式微電腦自動測速照相設備測得「行車限速50公里，經測
    速時速79公里，超速29公里，滿20公里以上」之事實，故而
    摰單舉發，有臺北市政府警察局95年5 月11日北市警交大字
    第A00000000 號舉發違反道路交通管理事件通知單1 紙及其
    所附之採證照片2 張附卷可稽。
(二)、又本件之固定式測速照相設備，係經原製造國所屬標準標準
    檢驗單位測試合格，除領有國際（國家）檢驗標準合格證書
    外，並領有台灣台北地方法院認證書，亦有臺北市政府警察
    局交通警察大隊95年8 月25日北市警交大執字第0953393000
    0 號函暨所附微電腦闖紅燈測速照相設備（RLC36 型）之國
    際（國家）檢驗標準合格證書（業經荷蘭中央標準局測試，
    並經荷蘭外交部及中華民國外交部駐荷蘭臺北代表處蓋印證
    明該合格證書屬實）、臺灣臺北地方法院認證書等各1 件附
    卷可稽，復無其他證據顯示該儀器有損壞、故障或不準確之
    情形，堪認該測速照相儀器運作各項功能正常，自可做為認
    定異議人前開違規行為之證據。
(三)、又關於舉發相片上所示數據之意義，有臺北市政府警察局交
    通警察大隊提供之微電腦闖紅燈及自動測速照相設備違規照
    片資料欄放大解讀表2 紙在卷可參，此亦為本院職務上知悉
    之事實，據此，核諸卷附本件違規採證相片之第1 張相片正
    上方黑框內數據之意義為：第1 行係顯示違規時間000000－
    00 －00 （即16時、31分、23日、4 月、2006年），第2 行
    左邊為車道別2 （表示第2 車道），右邊200 cm（表示2 條
    感應線圈之間隔），第3 行左邊193 （為違規相片序號），
    右邊11 65 （表示拍攝路口編號）；第2 張相片上方黑框內
    數據意義為：第1 、2 行數據意義同第1 張相片，第3 行左
    邊193 （為違規相片序號），右邊V ＝79（表示違規速度）
    ，有舉發相片2 幀在卷可稽，從而，依上說明，本件舉發交
    通違規之事件為，前揭時地行駛於第2 車道車輛即異議人所
    有之車牌號碼為7T-1697 號車輛，乃以每小時79公里之行車
    速度行駛於上揭路口，因而為警摰單舉發，且前開測速照相
    儀器運作各項功能正常已如前述，是異議人所有之上開車輛
    超速行駛之違規事實可以認定。
(四)、至異議人雖另以其於前開遭舉發地點，先後2 次遭舉發之採
    證照片上，該等路口間連續兩道斑馬線之距離為基準，推論
    異議人前次遭舉發時車輛前進距離較長，測得車速為每小時
    61公里，本次舉發時車輛前進距離較短，測得車速卻為每小
    時79公里，認本件舉發相片所示狀況，顯然違反車速快行進
    距離應較長的科學法則，進而推認本件舉發採證照片有所謬
    誤，不足以作為裁罰之依據云云置辯。然查，異議人上開所
    辯固與邏輯法則無違，惟異議人前開推論，應係以其遭舉發
    之交通違規處所地點所設2 道行人穿越道，於異議人前後2
    次遭舉發時，均未有所變動，使得執之做為前開推論基礎，
    據此，觀諸異議人所提出前後2 次交通違規遭舉發之採證照
    片內容，本次採證照片之路口停止線與行人穿越道（即斑馬
    線）間劃設有「S 」字樣之區塊，而異議人前次遭舉發之採
    證照片上之路口僅劃設停止線與行人穿越道（即斑馬線），
    並無上述之「S 」字樣之區○○○○○路口於異議人本件遭
    舉發時之路況已重新劃設標線，與異議人前次即94年2 月26
    日遭舉發時之路況已有不同，則該等路口所設2 道行人穿越
    道於異議人前後2 次遭舉發時，是否仍均未有變動，即值斟
    酌，自難遽以異議人前後2 次遭舉發之採證照片上所示異議
    人遭舉發路口兩道行人穿越道（即斑馬線）位置作為認定異
    議人車輛行進距離長短之標準，是異議人上開所辯，已難遽
    採；況舉發照片上所呈現之距離長短常因相機擺設位置及取
    景角度不同而影響相片所示拍攝視覺效果，異議人本次遭舉
    發之時間為95年4 月23日，前次遭舉發之時間則為94年2 月
    26 日 ，兩次舉發之時間相距近1 年，則異議人此2 次遭舉
    發地點測速照相機設置之位置、相機擺設之高度、拍攝角度
    等影響拍攝效果之因素是否均屬相同，亦非無疑，從而，異
    議人上開所辯，尚無足採。
四、綜上所述，異議人所有之上開自用小客車於前揭時、地確有
    超過規定之最高時速行駛之違規行為，堪以認定，異議人前
    開所辯尚無足採。從而，原處分機關援引上揭規定，裁處異
    議人罰鍰1,900 元，並記違規點數1 點，於法尚無不合，本
    件異議為無理由，應予駁回。
據上論斷，應依道路交通管理處罰條例第87條第2 項，道路交通
案件處理辦法第19條，裁定如主文。
中    華    民    國    95    年    10    月    12    日
                  交通法庭法  官  陳明偉
以上正本證明與原本無異。
如不服本裁定應於送達後5 日內向本院提出抗告狀。
                          書記官  陳慧儷
中    華    民    國    95    年    10    月    12    日


司法院資訊處製作；財團法人民間司法改革基金會備份。
